【裁判字號】    95,訴,1458
【裁判日期】    950630
【裁判案由】    妨害自由等
【裁判全文】
臺灣臺中地方法院刑事判決              95年度訴字第1458號
公  訴  人  臺灣臺中地方法院檢察署檢察官
被      告  戊○○
上列被告因妨害自由等案件，經檢察官提起公訴（九十五年度偵
字第三四八八號、第四六五四號），本院判決如下：
    主    文
戊○○收受贓物，處拘役伍拾伍日，如易科罰金，以佰元折算
壹日。
被訴妨害自由部分無罪。
被訴傷害部分，公訴不受理。
    犯罪事實
一、戊○○於民國九十四年六月三日借款予友人劉志智，劉志智
    乃將其所有車牌號碼七四八二－ＧＫ號自用小客車提供予戊○○使用，並供作擔保。之後，戊○○於九十四年十二月十
    日，復將前揭自用小客車借予友人乙○○使用，乙○○駕駛
    該自用小客車，於九十四年十二月十一日十三時十六分許，
    在國道三號高速公路南下二百零二‧八公里處，因任意變換
    車道及無照駕駛，為警查獲，該自用小客車之車牌並為警所
    吊扣。乙○○遂於九十四年十二月十四日前某時，將陳永來
    於九十四年十一月十九日二十二時許，在南投縣埔里鎮○○
    街幸福巷巷口附近所失竊之號碼ＱＸ－七七三八號車牌二面
    ，懸掛於前揭其所借用並遭吊扣牌照之自用小客車上，同時
    將己○○所有，於九十四年十一月七日十三時四十分許，在
    南投縣埔里鎮○○街三三號附近所失竊，號碼Ｗ九－六一九
    五號之車牌二面置於前揭車牌號碼七四八二－ＧＫ號自用小
    客車之副駕駛座上，而於九十四年十二月十四日某時交還該
    自用小客車予戊○○。戊○○明知乙○○所交付之號碼ＱＸ
    －七七三八號及Ｗ九－六一九五號車牌合計四面，係屬來路
    不明之贓物，仍基於收受贓物之犯意，將之收入持有以供已
    使用。嗣戊○○於九十四年十二月十六日二十一時許，駕駛
    前揭懸掛號碼ＱＸ－七七三八號車牌之原車牌號碼七四八二
    －ＧＫ號自用小客車，行經臺中縣大雅鄉○○路○段清泉岡
    空軍基地大門前，為警攔檢查獲，並扣得上開陳永來、己○○所失竊之車牌合計四面（已發還），始進而查悉上情。（
    乙○○所涉竊盜或贓物犯嫌，應由檢察官另行偵辦）
二、案經臺中縣警察局豐原分局報請臺灣臺中地方法院檢察署檢
    察官偵查起訴。
    理    由
壹、有罪部分：
  一、上揭犯罪事實，業據被告戊○○於本院訊問時坦承不諱，
      核與被害人陳永來之妻丁○○及己○○指訴之情節大致相
      符（見豐警偵字第０九四００００八二二七號卷第八頁至
      第九頁反面），復有切結書一張、贓物認領保管單二紙、
      照片五張、南投縣政府警察局車牌遺失證明單二紙及內政
      部警政署國道公路警察局舉發違反道路交通管理事件通知
      單一張附卷可稽（見豐警偵字第０九四００００八二二七
      號卷第一二頁及其反面、第一三頁、第一五頁及其反面、
      第一六頁反面、第一七頁反面、第一八頁，偵字第四六五
      四號卷第三六頁），足見被告前揭自白，核與客觀事實相
      符，堪予採信。是本件此部分事證已臻明確，被告犯行洵
      堪認定。
  二、核被告戊○○所為，係犯刑法第三百四十九條第一項之收
      受贓物罪。爰審酌被告為高職肄業，智識程度雖不高，仍
      應端正品行，奮發向上，竟率爾收受贓物，既侵害被害人
      之財產權益，亦使被竊取之物難於追及或回復，助長竊風
      ，已無足取，矧其素行不佳，曾因竊盜及重傷害等案件，
      受刑之科處及執行，此有臺灣高等法院被告前案紀錄表可
      查，詎仍心存僥倖，不知悛悔，且缺乏對於他人財產權應
      予尊重，不得恣意加以侵害等觀念，兼衡酌被告所收受贓
      物僅為車牌四面，價值非高，且已均經員警發還被害人，
      暨其犯後終能坦認犯行，犯罪後態度尚稱良好等一切情狀
      ，量處如主文所示之刑，並諭知易科罰金之折算標準。
貳、無罪暨公訴不受理部分：
  一、公訴意旨另以：被告戊○○另於九十四年五月二十八日二
      十二時許，與年籍不詳之男子三人共同基於犯意聯絡，駕
      駛車號不詳之自用小客車至臺中縣豐原市○○路○段與自
      強南街路口，將被害人丙○○強拉上車，以膠帶黏住其之
      眼睛及雙手，控制被害人丙○○之行動自由後，違反其之
      自由意志，將被害人丙○○載往臺中市北屯區軍功里山區
      ，途中被告等人並以鈍器毆打被害人丙○○，致被害人丙○○受有頭部外傷瘀腫、背部及四肢多處挫傷瘀傷，並對
      被害人丙○○恫嚇稱：「要挖洞活埋及用汽油燒死」等語
      。嗣被告等人且將被害人丙○○載往大坑山區丟棄下車後
      ，始揚長離去，因認被告所為涉犯刑法第三百零二條第一
      項之妨害自由及同法第二百七十七條第一項之傷害罪嫌等
      語。
  二、無罪部分：
  （一）按犯罪事實應依證據認定之，無證據不得認定其犯罪事
        實。又不能證明被告犯罪者，應諭知無罪之判決，刑事
        訴訟法第一百五十四條第二項、第三百零一條第一項分
        別定有明文。再按，事實之認定，應憑證據，如未能發
        現相當證據，或證據不足以證明，自不能以推測或擬制
        之方法，為裁判基礎；且認定不利於被告之事實須依積
        極證據，苟積極證據不足為不利於被告事實之認定時，
        即應為有利於被告之認定；另認定犯罪事實所憑之證據
        ，雖不以直接證據為限，間接證據亦包括在內，然而無
        論直接證據或間接證據，其為訴訟上之證明，須於通常
        一般之人均不致有所懷疑，而得確信其為真實之程度者
        ，始得據為有罪之認定，倘其證明尚未達到此一程度，
        而有合理之懷疑存在而無從使事實審法院得有罪之確信
        時，即應由法院為諭知被告無罪之判決（最高法院四十
        年台上字第八六號、三十年台上字第八一六號、七十六
        年台上字第四九八六號判例參照）。
  （二）本件公訴人認被告戊○○涉犯剝奪他人行動自由罪嫌，
        無非係以被害人丙○○、目擊證人陳婉琪、證人即被害
        人丙○○獲釋後向其求救之蔣世香分別於警詢、偵查中
        之指述及證詞，暨被害人丙○○之診斷證明書與現場照
        片資為論據。訊據被告對被害人丙○○有於前揭時、地
        遭人挾持，並控制行動自由之客觀事實並不爭執，惟堅
        詞否認有何妨害自由犯行，辯稱：丙○○遭人強押上車
        之事，與伊無關。丙○○所指稱之案發時間，伊正與友
        人在南投，不可能同時出現在豐原的案發地點，丙○○
        及陳婉琪於警詢及偵查中之指認恐有錯誤等語。
  （三）經查，被害人丙○○於警詢中固指稱：伊於九十四年五
        月二十八日二十二時許，徒步行走至臺中縣豐原市○○
        路○段與自強南街路口與陳婉琪等人聊天，突然有三名
        年輕人都戴著帽子及口罩，將伊強押上車，之後在車上
        有毆打伊，並將伊載往大坑山區，且威脅伊不要亂講話
        及檢舉毒品之事，才將伊釋放。伊認得戊○○聲音，戊○○確實強押伊的歹徒中之一人云云（見豐警偵字第０
        九四０００七二九六號卷第二頁至第三頁反面），證人
        即目擊案發現場狀況之陳婉琪亦於警詢時證陳：案發當
        時，伊正與丙○○在街口聊天。突然有三名年輕人自路
        旁一輛賓士車下車，將丙○○強行押走。歹徒中有一人
        確實是警察所提示口卡照片之戊○○沒錯。犯嫌雖然都
        有戴帽子及口罩，但因為伊之前有看過戊○○，所以可
        以認出來云云（見豐警偵字第０九四０００七二九六號
        卷第六頁至第七頁，偵字第三四八八號卷第一五頁至第
        一七頁），均明確指證被告確係為本件妨害自由犯行之
        人。惟被害人丙○○已於警詢中同時指述：伊之所以確
        認是戊○○將伊押走，實際上是陳婉琪告訴伊的。因為
        陳婉琪與戊○○有見過幾次面，所以可以認出戊○○等
        語（見豐警偵字第０九四０００七二九六號卷第二頁）
        ，而陳婉琪於偵查中卻證稱：伊並沒有看清楚押走丙○○之人的長相，伊也不知道戊○○有沒有在其中。當初
        是丙○○逃回來才告訴伊是戊○○押的等語（見偵字第
        三四八八號卷第三四頁至第三五頁），就案發當時究竟
        係何人辨識出犯嫌中之一人即為被告一節，二人所述既
        生其齟齬，已難據為被告不利認定之憑採。況被害人丙○○嗣已於本院審理時證稱：伊並無法辨識出丙○○之
        聲音。案發當時，伊雖有被人押走，但伊並不認識犯嫌
        ，也沒有看到犯嫌的容貌。伊回來後有問陳婉琪有沒有
        看到歹徒是何人，是陳婉琪告訴伊是戊○○云云（見本
        院卷第三七頁至第四一頁），核與證人陳婉琪於本院到
        庭所陳：本件確實是丙○○告訴伊犯嫌之一是戊○○，
        是釋放後才告訴伊的。伊也沒有告訴過丙○○歹徒是戊○○，因為押走丙○○的歹徒都有戴棒球帽及口罩，伊
        根本就認不出來云云（見本院卷第四二頁至第四四頁）
        ，亦未相吻合，本件被害人丙○○及證人陳婉琪既均陳
        稱挾持被害人丙○○之人有以棒球帽及口罩遮掩，渠等
        皆未當場辨識出犯嫌為何人，其後二人又均指出所謂挾
        持被害人丙○○之犯嫌即係被告一情，乃係聽聞對方所
        言，是其二人於警詢及偵查中所為前揭指證顯有捍格而
        已見其瑕疵可指，本院自不得遽予援引而為被告有為此
        部分妨害自由犯行之論斷。至公訴人所舉之證人蔣世香
        之證詞、被害人丙○○之診斷證明書及現場照片二張等
        事證，均僅得以證明被害人丙○○確有於前揭時、地遭
        人挾持之事實，卻不能據以率認被告即係本件妨害自由
        犯行部分之行為人，併予指明。此外，復查無其他積極
        事證足認被告有何公訴人此部分指訴之妨害自由犯行，
        既不能證明被告此部分之犯罪，揆諸前揭法條及判例要
        旨，本院自應就被告此被訴妨害自由部分逕為無罪判決
        之諭知。
  三、不受理部分：
  （一）按告訴乃論之罪，告訴人於第一審辯論終結前得撤回其
        告訴，又告訴經撤回者，應諭知不受理之判決，刑事訴
        訟法第二百三十八條第一項、第三百零三條第三款分別
        定有明文。
  （二）經查，本件被害人丙○○告訴被告戊○○傷害部分，起
        訴書認係觸犯刑法第二百七十七條第一項之傷害罪嫌，
        依同法第二百八十七條前段之規定，須告訴乃論。茲據
        被害人丙○○於本院審理時當庭以言詞撤回對被告此部
        分傷害罪嫌之告訴（見本院卷第四五頁），依上開說明
        ，本院就被告此被訴傷害部分，自應逕予諭知不受理之
        判決。
據上論斷，應依刑事訴訟法第二百九十九條第一項前段、第三百
零一條第一項、第三百零三條第三款，刑法第三百四十九條第一
項、第四十一條第一項前段，罰金罰鍰提高標準條例第一條前段
、第二條，判決如主文。
本案經檢察官甲○○到庭執行職務。
中    華    民    國    95    年    6     月    30    日
                  刑事第四庭  審判長法  官  張國忠
                                    法  官  黃松竹
                                    法  官  陳思成
上正本證明與原本無異。
如不服本判決，應於送達後十日內向本院提出上訴狀（須附繕本
），上訴於臺灣高等法院臺中分院。
                                    書記官  王嘉麒
中    華    民    國    95    年    6     月    30    日
附錄論罪科刑法條
刑法第三百四十九條第一項：
收受贓物者，處三年以下有期徒刑、拘役或五百元以下罰金。


司法院資訊處製作；財團法人民間司法改革基金會備份。
